---
title: "Descriptivo"
author: "Luis, Andres, Natalia, Jose, Eliana"
date: "`r Sys.Date()`"
output: html_document
editor_options: 
  markdown: 
    wrap: 72
---

```{r Importacion De Librerias}
#install.packages("kableExtra")
#install.packages("ggthemes")
#install.packages("plotly")
#install.packages("tidyverse")
#install.packages("broom")
library(kableExtra)
library(ggplot2)
library(dplyr)
library(gridExtra)
library(ggthemes)
library(plotly)
library(tidyverse)
library(broom)

```

#Analisis Univariado.

```{r}
# Número de países únicos
num_paises <- length(unique(DataNA$País))
print(paste("El numero total de paises es:" , num_paises))

```

Ya la cantidad de paises que se encuentran en la base de datos es
numerosa, no se verá bien en un gráfico, por lo tanto solo
visualizaremos el top 20.

Pais (Top 20).

```{r}
# Filtrar los datos para los 10 países con más registros
top_10_paises <- DataNA %>%
  count(País) %>%
  top_n(10, n) %>%
  pull(País)

Data_top10 <- DataNA %>%
  filter(País %in% top_10_paises)

#Filtrar los top 3 países
top_3_paises <- DataNA %>%
  count(País) %>%
  top_n(3, n) %>%
  pull(País)

Data_top3 <- DataNA %>%
  filter(País %in% top_3_paises)

# Calcular frecuencias de países
pais_frecuencia <- DataNA %>%
  group_by(País) %>%
  summarise(Frecuencia = n()) %>%
  arrange(desc(Frecuencia))

# Filtrar los top 20 países
top_20_paises <- pais_frecuencia %>% top_n(20, wt = Frecuencia)

# Gráfico de barras ordenadas para los top 20 países
ggplot(top_20_paises, aes(x = reorder(País, -Frecuencia), y = Frecuencia)) +
  geom_bar(stat = "identity", fill = "#3FA0FFFF") +
  theme(axis.text.x = element_text(angle = 45, hjust = 1, size = 10)) +
  labs(title = "Top 20 Países con Más Colombianos Registrados", x = "País", y = "Cantidad")


```

```{r}
# Gráfico de barras ordenadas para los top 20 países con escala logarítmica en Y
ggplot(top_20_paises, aes(x = reorder(País, -Frecuencia), y = Frecuencia)) +
  geom_bar(stat = "identity", fill = "#3FA0FFFF") +
  scale_y_log10() +
  theme(axis.text.x = element_text(angle = 45, hjust = 1, size = 10)) +
  labs(title = "Top 20 Países con Más Colombianos Registrados (Escala Logarítmica)", 
       x = "País", y = "Cantidad (log10)")

```

Pais(Top 3).

```{r}
# Obtener el top 3 de países
top_3_paises <- pais_frecuencia %>% top_n(3, wt = Frecuencia)

# Mostrar el top 3
print(top_3_paises)

#Hice gráfico de barras, pero no se si quieran uno circular.

ggplot(top_3_paises, aes(x = reorder(País, -Frecuencia), y = Frecuencia)) +
  geom_bar(stat = "identity", fill = "#3FA0FFFF") +  # Color azul personalizado
  geom_text(aes(label = Frecuencia), vjust = -0.3) +  # Etiquetas encima de las barras
  labs(title = "Top 3 Países con Más Colombianos Registrados", 
       x = "País", 
       y = "Cantidad") +
  theme_minimal() +  # Tema minimalista
  theme(plot.title = element_text(hjust = 0.5),  # Centrar el título
        axis.text.x = element_text(angle = 45, hjust = 1))  # Rotar las etiquetas del eje x

```

Grupos de edad (Total).

```{r}

tabla_edad <- DataNA %>%
  group_by(Grupo.edad) %>%
  summarise(Frecuencia = n()) %>%
  mutate(Porcentaje = round((Frecuencia / sum(Frecuencia)) * 100, 2))

# Mostrar la tabla usando kableExtra
kable(tabla_edad, col.names = c("Grupo de Edad", "Frecuencia", "Porcentaje (%)"), 
      caption = "Distribución por Grupo de Edad") %>%
  kable_styling(full_width = FALSE, bootstrap_options = c("striped","bordered", "responsive", "hover", "condensed"))

```

Grafico Barras Grupo Edad.

```{r}
#Grafico de Barras
ggplot(DataNA, aes(x = Grupo.edad)) +
  geom_bar(fill = "#3FA0FFFF", color = "black") +  # Color de las barras y bordes
  labs(
    title = "Distribución por Grupo de Edad",
    x = "Grupo de Edad",
    y = "Cantidad"
  ) +
  theme_minimal() +  # Tema más limpio
  theme(
    axis.text.x = element_text(angle = 45, hjust = 1),  # Ángulo del texto en el eje x
    plot.title = element_text(hjust = 0.5)  # Centrar el título
  )

```

Grupos de edad (Top 3). Tabla top 3.

```{r}

# Crear la tabla de frecuencias y porcentajes por grupo de edad para los top 3 países
tabla_gedad_top3 <- Data_top3 %>%
  group_by(Grupo.edad) %>%
  summarise(Frecuencia = n()) %>%
  mutate(Porcentaje = round((Frecuencia / sum(Frecuencia)) * 100, 2))

# Mostrar la tabla usando kableExtra
kable(tabla_gedad_top3, col.names = c("Grupo de Edad", "Frecuencia", "Porcentaje (%)"), 
      caption = "Distribución por Grupo de Edad en el Top 3 de Países") %>%
  kable_styling(full_width = FALSE, bootstrap_options = c("striped", "bordered", "responsive", "hover", "condensed"))


```

Grafico de Barras.

```{r}

# Paso 1: Encontrar los 3 países con la mayor cantidad de personas
top_countries <- DataNA %>%
  group_by(País) %>%
  summarise(Total_Personas = sum(Cantidad.de.personas, na.rm = TRUE)) %>%
  top_n(3, Total_Personas) %>%
  pull(País)

# Paso 2: Filtrar los datos para estos países
Data_top3 <- DataNA %>%
  filter(País %in% top_countries)

# Tabla
ggplot(Data_top3, aes(x = Grupo.edad, fill = País)) +
  geom_bar(position = "dodge", stat = "count") +
  labs(title = "Distribución por Grupo de Edad en los Top 3 Países",
       x = "Grupo de Edad",
       y = "Cantidad de Personas") +
  scale_fill_brewer(palette = "Set1") +
  theme_minimal() +
  theme(
    plot.title = element_text(hjust = 0.5, size = 16),
    axis.title = element_text(size = 14),
    axis.text.x = element_text(angle = 45, hjust = 1),  # Rotar las etiquetas del eje x 45 grados
    legend.position = "right"  # Colocar la leyenda a la derecha
  )

```

Edad (Total).

```{r}
# Resumen estadístico de la variable Edad en el conjunto de datos completo
resumen_edad_total <- DataNA %>%
  summarise(
    Minimo = min(Edad, na.rm = TRUE),
    Primer_Cuartil = quantile(Edad, 0.25, na.rm = TRUE),
    Mediana = median(Edad, na.rm = TRUE),
    Media = mean(Edad, na.rm = TRUE),
    Tercer_Cuartil = quantile(Edad, 0.75, na.rm = TRUE),
    Maximo = max(Edad, na.rm = TRUE),
    Desviacion_Estandar = sd(Edad, na.rm = TRUE)
  )

# Mostrar el resumen estadístico
print(resumen_edad_total)

# Histograma de la variable Edad en el conjunto de datos completo
ggplot(DataNA, aes(x = Edad)) +
  geom_histogram(binwidth = 5, fill = "#3FA0FFFF", color = "black") +
  labs(
    title = "Distribución de la Edad (Total)",
    x = "Edad (años)",
    y = "Frecuencia"
  ) +
  theme_minimal() +
  theme(
    plot.title = element_text(hjust = 0.5, face = "bold", size = 14),
    axis.title.x = element_text(face = "bold", size = 12),
    axis.title.y = element_text(face = "bold", size = 12)
  )


# Boxplot horizontal para la variable Edad en el conjunto de datos completo
ggplot(DataNA, aes(x = Edad)) +
  geom_boxplot(fill = "#3FA0FFFF", color = "black", outlier.color = "red", outlier.shape = 16, outlier.size = 2) +
  labs(
    title = "Distribución de la Edad",
    x = "Edad (años)"
  ) +
  theme_minimal() +
  theme(
    plot.title = element_text(hjust = 0.5, face = "bold", size = 14),
    axis.title.x = element_text(face = "bold", size = 12),
    axis.text.x = element_text(size = 10),
    axis.text.y = element_blank(),
    axis.ticks.y = element_blank()
  )


```

Edad (Top 3).

```{r}

# Resumen estadístico de la variable Edad en el top 3 de países
resumen_edad_top <- Data_top3 %>%
  summarise(
    Minimo = min(Edad, na.rm = TRUE),
    Primer_Cuartil = quantile(Edad, 0.25, na.rm = TRUE),
    Mediana = median(Edad, na.rm = TRUE),
    Media = mean(Edad, na.rm = TRUE),
    Tercer_Cuartil = quantile(Edad, 0.75, na.rm = TRUE),
    Maximo = max(Edad, na.rm = TRUE),
    Desviacion_Estandar = sd(Edad, na.rm = TRUE)
  )

# Mostrar el resumen estadístico
print(resumen_edad_top)

# Histograma de la variable Edad en el top 3 de países
ggplot(Data_top3, aes(x = Edad)) +
  geom_histogram(binwidth = 5, fill = "#3FA0FFFF", color = "black") +
  labs(
    title = "Distribución de la Edad en el Top 3 de Países",
    x = "Edad (años)",
    y = "Frecuencia"
  ) +
  theme_minimal() +
  theme(
    plot.title = element_text(hjust = 0.5, face = "bold", size = 14),
    axis.title.x = element_text(face = "bold", size = 12),
    axis.title.y = element_text(face = "bold", size = 12)
  )

# Boxplot horizontal para la variable Edad en el top 3 de países
ggplot(Data_top3, aes(x = Edad)) +
  geom_boxplot(fill = "#3FA0FFFF", color = "black", outlier.color = "red", outlier.shape = 16, outlier.size = 2) +
  labs(
    title = "Distribución de la Edad en el Top 3 de Países",
    x = "Edad (años)"
  ) +
  theme_minimal() +
  theme(
    plot.title = element_text(hjust = 0.5, face = "bold", size = 14),
    axis.title.x = element_text(face = "bold", size = 12),
    axis.text.x = element_text(size = 10),
    axis.text.y = element_blank(),
    axis.ticks.y = element_blank()
  )


```

Área de Conocimiento (Total).

```{r}

# Calcular la tabla de frecuencia y porcentaje
tabla_area_conocimiento <- DataNA %>%
  group_by(Area.Conocimiento) %>%
  summarise(
    Frecuencia = n(),
    Porcentaje = round((n() / nrow(DataNA)) * 100, 2)
  ) %>%
  arrange(desc(Frecuencia))

# Mostrar la tabla de frecuencia y porcentaje con kable
kable(tabla_area_conocimiento, col.names = c("Área de Conocimiento", "Frecuencia", "Porcentaje (%)"),
      caption = "Distribución por Área de Conocimiento") %>%
  kable_styling(full_width = FALSE, bootstrap_options = c("striped", "hover", "condensed", "responsive")) %>%
  column_spec(1, bold = TRUE, width = "15em") %>%
  column_spec(2, width = "5em") %>%
  column_spec(3, width = "5em")

```

```{r}

# Gráfico de barras
ggplot(DataNA, aes(x = reorder(Area.Conocimiento, -table(Area.Conocimiento)[Area.Conocimiento]), y = ..count..)) +
  geom_bar(fill = "#3FA0FFFF", color = "black") +
  theme_minimal() +
  labs(title = "Distribución por Área de Conocimiento",
       x = "Área de Conocimiento",
       y = "Cantidad") +
  theme(
    axis.text.x = element_text(angle = 45, hjust = 1),
  )


```

Área de Conocimiento (Top 3).

```{r}
tabla_area_conocimiento <- Data_top3 %>%
  group_by(Area.Conocimiento) %>%
  summarise(
    Frecuencia = n(),
    Porcentaje = round((n() / nrow(Data_top3)) * 100, 2)
  ) %>%
  arrange(desc(Frecuencia))

# Mostrar la tabla de frecuencia y porcentaje con kable
kable(tabla_area_conocimiento, col.names = c("Área de Conocimiento", "Frecuencia", "Porcentaje (%)"),
      caption = "Distribución por Área de Conocimiento en los Top 3 Países") %>%
  kable_styling(full_width = FALSE, bootstrap_options = c("striped", "hover", "condensed", "responsive")) %>%
  column_spec(1, bold = TRUE, width = "15em") %>%
  column_spec(2, width = "5em") %>%
  column_spec(3, width = "5em")
```

```{r}
# Gráfico de barras
ggplot(Data_top3, aes(x = reorder(Area.Conocimiento, -table(Area.Conocimiento)[Area.Conocimiento]), y = ..count..)) +
  geom_bar(fill = "#3FA0FFFF", color = "black") +
  theme_minimal() +
  labs(title = "Distribución por Área de Conocimiento",
       x = "Área de Conocimiento",
       y = "Cantidad") +
  theme(
    axis.text.x = element_text(angle = 45, hjust = 1),
  )
```

Nivel Académico (Total). Tabla.

```{r}
# Calcular la tabla de frecuencia
tabla_frecuencia <- DataNA %>%
  group_by(Nivel.Académico) %>%
  summarise(
    Frecuencia = n(),
    Porcentaje = round((n() / nrow(DataNA)) * 100, 2)
  ) %>%
  arrange(desc(Frecuencia))

# Mostrar la tabla de frecuencia con kable
kable(tabla_frecuencia, col.names = c("Nivel Académico", "Frecuencia", "Porcentaje (%)"),
      caption = "Distribución por Nivel Académico") %>%
  kable_styling(full_width = FALSE, bootstrap_options = c("striped", "hover", "condensed", "responsive")) %>%
  column_spec(1, bold = TRUE, width = "15em") %>%
  column_spec(2, width = "5em") %>%
  column_spec(3, width = "5em")
```

Barras apilado.

```{r}
# Definir la paleta de colores
paleta_colores <- c(
  "NINGUNO" = "#FFAD72FF",
  "SIN PROFESIÓN" = "#F76D5EFF",
  "PRIMARIA" = "#FFE099FF",
  "BACHILLERATO" = "#FFFFBFFF",
  "PREGRADO - TÉCNICO PROFESIONAL" = "#E0FFFFFF",
  "PREGRADO - TECNOLÓGICO" = "#AAF7FFFF",
  "PREGRADO - PROFESIONAL" = "#72D9FFFF",
  "POSTGRADO - MAESTRIA" = "#3FA0FFFF",
  "POSTGRADO - ESPECIALIZACIÓN" = "#264DFFFF",
  "POSTGRADO - DOCTORADO" = "#290AD8FF",
  "NO INDICA" = "#A50021FF"
)


# Ordenar los niveles académicos de menor a mayor
DataNA <- DataNA %>%
  mutate(Nivel.Académico = factor(Nivel.Académico, 
                                  levels = c("NO INDICA","NINGUNO", "SIN PROFESIÓN",
                                             "PRIMARIA", "BACHILLERATO", 
                                             "PREGRADO - TÉCNICO PROFESIONAL", 
                                             "PREGRADO - TECNOLÓGICO", 
                                             "PREGRADO - PROFESIONAL", 
                                             "POSTGRADO - MAESTRIA", 
                                             "POSTGRADO - ESPECIALIZACIÓN", 
                                             "POSTGRADO - DOCTORADO")))




ggplot(DataNA, aes(x = "", fill = Nivel.Académico)) +
  geom_bar(width = 1, stat = "count") +
  scale_fill_manual(values = paleta_colores) +  # Aplicar la paleta de colores
  labs(title = "Distribución por Nivel Académico",
       x = "",
       y = "Cantidad",
       fill = "Nivel Académico") +
  theme_minimal() +
  theme(
    plot.title = element_text(hjust = 0.5, face = "bold", size = 14),
    axis.title.x = element_text(face = "bold", size = 12),
    axis.title.y = element_text(face = "bold", size = 12),
    axis.text.x = element_text(angle = 45, hjust = 1, size = 10),
    axis.text.y = element_text(size = 10),
    panel.grid.major.x = element_blank(),
    panel.grid.minor.x = element_blank()
  )



```

Nivel Académico (Top 3). Tabla.

```{r}
# Calcular la tabla de frecuencia
tabla_frecuencia <- Data_top3 %>%
  group_by(Nivel.Académico) %>%
  summarise(
    Frecuencia = n(),
    Porcentaje = round((n() / nrow(Data_top3)) * 100, 2)
  ) %>%
  arrange(desc(Frecuencia))

# Mostrar la tabla de frecuencia con kable
kable(tabla_frecuencia, col.names = c("Nivel Académico", "Frecuencia", "Porcentaje (%)"),
      caption = "Distribución por Nivel Académico") %>%
  kable_styling(full_width = FALSE, bootstrap_options = c("striped", "hover", "condensed", "responsive")) %>%
  column_spec(1, bold = TRUE, width = "15em") %>%
  column_spec(2, width = "5em") %>%
  column_spec(3, width = "5em")
```

Apilado.

```{r}
# Ordenar los niveles académicos de menor a mayor
Data_top3 <- Data_top3 %>%
  mutate(Nivel.Académico = factor(Nivel.Académico, 
                                  levels = c("NO INDICA","NINGUNO", "SIN PROFESIÓN",
                                             "PRIMARIA", "BACHILLERATO", 
                                             "PREGRADO - TÉCNICO PROFESIONAL", 
                                             "PREGRADO - TECNOLÓGICO", 
                                             "PREGRADO - PROFESIONAL", 
                                             "POSTGRADO - MAESTRIA", 
                                             "POSTGRADO - ESPECIALIZACIÓN", 
                                             "POSTGRADO - DOCTORADO")))




ggplot(Data_top3, aes(País, fill = Nivel.Académico)) +
  geom_bar( stat = "count") +
  scale_fill_manual(values = paleta_colores) +  # Aplicar la paleta de colores
  labs(title = "Distribución por Nivel Académico",
       x = "",
       y = "Cantidad",
       fill = "Nivel Académico") +
  theme_bw() +
  theme(
    plot.title = element_text(hjust = 0.5, face = "bold", size = 14),
    axis.title.x = element_text(face = "bold", size = 12),
    axis.title.y = element_text(face = "bold", size = 12),
    axis.text.x = element_text(angle = 45, hjust = 1, size = 10),
    axis.text.y = element_text(size = 10),
    panel.grid.major.x = element_blank(),
    panel.grid.minor.x = element_blank()
  )

```

Estado Civil (Total). Tabla.

```{r}
# Tabla de frecuencia y porcentaje para Estado Civil
tabla_estado_civil <- DataNA%>%
  group_by(Estado.civil) %>%
  summarise(
    Frecuencia = n(),
    Porcentaje = round((n() / nrow(DataNA)) * 100, 2)
  ) %>%
  arrange(desc(Frecuencia))

# Mostrar la tabla usando kable
kable(tabla_estado_civil, col.names = c("Estado Civil", "Frecuencia", "Porcentaje (%)"),
      caption = "Distribución por Estado Civil") %>%
  kable_styling(full_width = FALSE, bootstrap_options = c("striped", "hover", "condensed", "responsive")) %>%
  column_spec(1, bold = TRUE, width = "15em") %>%
  column_spec(2, width = "5em") %>%
  column_spec(3, width = "5em")

```

```{r}
# Gráfico de barras
ggplot(DataNA, aes(x = reorder(Estado.civil, -table(Estado.civil)[Estado.civil]))) +
  geom_bar(fill = "#3FA0FFFF", color = "black") +
  theme_minimal() +
  labs(title = "Distribución por Estado Civil (Total)",
       x = "Estado Civil",
       y = "Cantidad") +
  theme(
    plot.title = element_text(hjust = 0.5, face = "bold", size = 14),
    axis.title.x = element_text(face = "bold", size = 12),
    axis.title.y = element_text(face = "bold", size = 12),
    axis.text.x = element_text(angle = 45, hjust = 1, size = 10),
    axis.text.y = element_text(size = 10)
  )

```

Estado Civil (Top 3).

```{r}
# Gráfico de barras para Estado Civil en el top 3 de países
ggplot(Data_top3, aes(x = reorder(Estado.civil, -table(Estado.civil)[Estado.civil]), fill = País)) +
  geom_bar(position = "dodge", color = "black") +
  scale_fill_brewer(palette = "Set1") +
  theme_minimal() +
  labs(title = "Distribución por Estado Civil en el Top 3 de Países",
       x = "Estado Civil",
       y = "Cantidad",
       fill = "País") +
  theme(
    plot.title = element_text(hjust = 0.5, face = "bold", size = 14),
    axis.title.x = element_text(face = "bold", size = 12),
    axis.title.y = element_text(face = "bold", size = 12),
    axis.text.x = element_text(angle = 45, hjust = 1, size = 10),
    axis.text.y = element_text(size = 10),
    legend.position = "top"
  )

```

Género (Total).

```{r}
# Tabla de frecuencia y porcentaje para Género
tabla_genero <- DataNA %>%
  group_by(Género) %>%
  summarise(
    Frecuencia = n(),
    Porcentaje = round((n() / nrow(DataNA)) * 100, 2)
  ) %>%
  arrange(desc(Frecuencia))

# Mostrar la tabla usando kable
kable(tabla_genero, col.names = c("Género", "Frecuencia", "Porcentaje (%)"),
      caption = "Distribución por Género") %>%
  kable_styling(full_width = FALSE, bootstrap_options = c("striped", "hover", "condensed", "responsive")) %>%
  column_spec(1, bold = TRUE, width = "15em") %>%
  column_spec(2, width = "5em") %>%
  column_spec(3, width = "5em")


# Gráfico de barras
ggplot(DataNA, aes(x = Género)) +
  geom_bar() +
  labs(title = "Distribución por Género", x = "Género", y = "Cantidad")

```

```{r}
# Calcular frecuencias y porcentajes
data_summary <- DataNA %>%
  group_by(Género) %>%
  summarise(Frecuencia = n()) %>%
  mutate(Porcentaje = round((Frecuencia / sum(Frecuencia)) * 100, 2))

# Crear el gráfico de pastel
fig <- plot_ly(data_summary, 
                labels = ~Género, 
                values = ~Frecuencia, 
                type = 'pie',
                textinfo = 'label+percent',
                marker = list(colors = c("#DD75D3FF", "#7E8CF3FF", "#719F47FF")),
                showlegend = TRUE) %>%
  layout(title = 'Distribución por Género',
         xaxis = list(showgrid = TRUE, zeroline = TRUE),
         yaxis = list(showgrid = TRUE, zeroline = TRUE))

# Mostrar el gráfico
fig

```

Género (Top 3).

```{r}
# Gráfico de barras apiladas para Género en el top 3 de países
ggplot(Data_top3, aes(x = reorder(Género, -table(Género)[Género]), fill = País)) +
  geom_bar(position = "dodge", color = "black") +
  scale_fill_brewer(palette = "Set1") +
  theme_minimal() +
  labs(title = "Distribución por Género en el Top 3 de Países",
       x = "Género",
       y = "Cantidad",
       fill = "País") +
  theme(
    plot.title = element_text(hjust = 0.5, face = "bold", size = 14),
    axis.title.x = element_text(face = "bold", size = 12),
    axis.title.y = element_text(face = "bold", size = 12),
    axis.text.x = element_text(size = 10),
    axis.text.y = element_text(size = 10),
    legend.position = "top"
  )

```

Etnia de la Persona (Total).

```{r}
# Tabla de frecuencia
table(DataNA$Etnia.de.la.persona)

# Gráfico de barras horizontal para Etnia
ggplot(DataNA, aes(x = reorder(Etnia.de.la.persona, -table(Etnia.de.la.persona)[Etnia.de.la.persona]))) +
  geom_bar(fill = "#719F47FF", color = "black") +
  theme_minimal() +
  labs(title = "Distribución por Etnia de la Persona",
       x = "Cantidad",
       y = "Etnia") +
  theme(
    plot.title = element_text(hjust = 0.5, face = "bold", size = 14),
    axis.title.x = element_text(face = "bold", size = 12),
    axis.title.y = element_text(face = "bold", size = 12),
    axis.text.x = element_text(size = 10),
    axis.text.y = element_text(size = 10)
  ) +
  coord_flip()  # Voltear para una lectura más fácil


```

Etnia de la Persona (Top 3).

```{r}
# Gráfico de barras apiladas horizontal para Etnia en el top 3 de países
ggplot(Data_top3, aes(x = reorder(Etnia.de.la.persona, -table(Etnia.de.la.persona)[Etnia.de.la.persona]), fill = País)) +
  geom_bar(position = "dodge", color = "black") +
  scale_fill_brewer(palette = "Set1") +
  theme_minimal() +
  labs(title = "Distribución por Etnia en el Top 3 de Países",
       x = "Etnia",
       y = "Cantidad",
       fill = "País") +
  theme(
    plot.title = element_text(hjust = 0.5, face = "bold", size = 14),
    axis.title.x = element_text(face = "bold", size = 12),
    axis.title.y = element_text(face = "bold", size = 12),
    axis.text.x = element_text(size = 10),
    axis.text.y = element_text(size = 10),
    legend.position = "top"
  ) +
  coord_flip()  # Voltear para una lectura más fácil

```

```{r}

```

#Analisis Multivariado. Relación entre Género y Nivel Académico Esto
está pendiente, no confio en el resultado, me parece que tenemos un
falso positivo, Error tipo 1, plis soluciones. Hipótesis: Existen
diferencias significativas en el nivel académico alcanzado entre
géneros.

```{r}
# Tabla de contingencia
tabla_genero_academico <- table(DataNA$Género, DataNA$Nivel.Académico)
print(tabla_genero_academico)
# Prueba de Chi-cuadrado
prueba_chi_genero_academico <- chisq.test(tabla_genero_academico)
prueba_chi_genero_academico
# Verificar conteos esperados
prueba_chi_genero_academico$expected

# Visualización
ggplot(DataNA, aes(x = Nivel.Académico, fill = Género)) +
  geom_bar(position = "dodge") +
  scale_fill_manual(values = c("#DD75D3FF", "#7E8CF3FF", "#719F47FF")) +
  labs(title = "Distribución del Nivel Académico por Género",
       x = "Nivel Académico",
       y = "Cantidad") +
  theme(axis.text.x = element_text(angle = 45, hjust = 1))
```

Relación entre País y Área de Conocimiento Hipótesis: Ciertos países
tienen una mayor concentración de personas en determinadas áreas de
conocimiento.

```{r}
# Tabla de contingencia
tabla_pais_area <- table(Data_top10$País, Data_top10$Area.Conocimiento)

# Prueba de Chi-cuadrado
prueba_chi_pais_area <- chisq.test(tabla_pais_area)
prueba_chi_pais_area

# Visualización
ggplot(Data_top10, aes(x = Area.Conocimiento, fill = País)) +
  geom_bar(position = "dodge") +
  labs(title = "Distribución del Área de Conocimiento por País (Top 10 Países)",
       x = "Área de Conocimiento",
       y = "Cantidad") +
  theme(axis.text.x = element_text(angle = 45, hjust = 1))



#Esto es para ver el top 3
# Tabla de contingencia top 3
tabla_pais_area <- table(Data_top3$País, Data_top3$Area.Conocimiento)

# Prueba de Chi-cuadrado
prueba_chi_pais_area <- chisq.test(tabla_pais_area)
prueba_chi_pais_area

# Visualización
ggplot(Data_top3, aes(x = Area.Conocimiento, fill = País)) +
  geom_bar(position = "dodge") +
  labs(title = "Distribución del Área de Conocimiento por País (Top 3 Países)",
       x = "Área de Conocimiento",
       y = "Cantidad") +
  theme(axis.text.x = element_text(angle = 45, hjust = 1))

```

Relación entre País y Género (Top 10 Países) Hipótesis: Existen
diferencias significativas en la proporción de género entre los top 10
países.

```{r}
# Tabla de contingencia
tabla_pais_genero <- table(DataNA$País, DataNA$Género)

# Prueba de Chi-cuadrado
prueba_chi_pais_genero <- chisq.test(tabla_pais_genero)
prueba_chi_pais_genero

# Visualización
ggplot(Data_top10, aes(x = País, fill = Género)) +
  geom_bar(position = "dodge") +
  labs(title = "Distribución de Género por País",
       x = "País",
       y = "Cantidad") +
  theme(axis.text.x = element_text(angle = 45, hjust = 1))

```

Relación entre Edad y Nivel Académico Hipótesis: El nivel académico
tiende a aumentar con la edad.

```{r}
# ANOVA para comparar la Edad media entre los diferentes Niveles Académicos
anova_edad_nivel <- aov(Edad ~ Nivel.Académico, data = DataNA)
summary(anova_edad_nivel)
# Realizar el test post-hoc de Tukey
tukey_result <- TukeyHSD(anova_edad_nivel)

# Mostrar los resultados
print(tukey_result)

# Visualización
ggplot(DataNA, aes(x = Nivel.Académico, y = Edad)) +
  geom_boxplot() +
  coord_flip() +
  labs(title = "Distribución de la Edad por Nivel Académico",
       x = "Nivel Académico",
       y = "Edad (años)")

```

Relación entre País, Estado Civil, y Género Hipótesis: Existen
diferencias significativas en el estado civil según el género y el país.

```{r}
# Visualización
ggplot(Data_top3, aes(x = Estado.civil, fill = Género)) +
  geom_bar(position = "dodge") +
  facet_wrap(~País) +
  labs(title = "Estado Civil por Género y País",
       x = "Estado Civil",
       y = "Cantidad") +
  theme(axis.text.x = element_text(angle = 45, hjust = 1))



# Iterar sobre los países para realizar la prueba de Chi-cuadrado
resultados <- Data_top3 %>%
  group_by(País) %>%
  summarise(Chi2 = list(chisq.test(table(Género, Estado.civil))$p.value))

# Mostrar los resultados
kable(resultados, col.names = c("País", "P-valor Chi-cuadrado"), 
      caption = "Prueba de Chi-cuadrado por País para la relación entre Género y Estado Civil")


```

Relación entre Edad y Estado Civil Hipótesis: La edad tiene un impacto
significativo en el estado civil de las personas.

```{r}
# ANOVA para comparar la Edad media entre los diferentes Estados Civiles
anova_edad_estado_civil <- aov(Edad ~ Estado.civil, data = DataNA)
summary(anova_edad_estado_civil)

# Visualización
ggplot(DataNA, aes(x = Estado.civil, y = Edad)) +
  geom_boxplot() +
  coord_flip() +
  labs(title = "Distribución de la Edad por Estado Civil",
       x = "Estado Civil",
       y = "Edad (años)")

```
