---
title: "Descriptivo"
author: "Eliana"
date: "`r Sys.Date()`"
output: html_document
---

# Diagnostico Exploratorio Sobre Colombianos En EL Exterior

El censo “Colombianos registrados en el exterior” proporciona un conjunto de datos sobre los ciudadanos colombianos que se han registrado en consulados y embajadas fuera de Colombia. Estos datos, que fueron proporcionados por el Ministerio De Relaciones Exteriores, incluyen detalles demográficos como edad, género, y ubicación de residencia en el extranjero. El propósito principal es entender la distribución de los colombianos en el exterior, lo que puede ayudar en la planificación de políticas y servicios consulares.

## **¿Qué hay en este conjunto de Datos?**

Este estudio incluye las siguientes variables

1.  **País**: Indica el país de residencia de la persona. Cuando no se tienen datos registrados se presenta el texto “(NO REGISTRA)”.

2.  **Código ISO país**: ISO del país de residencia. Cuando no se tienen datos registrados se presenta el texto “(NO REGISTRA)”.

3.  **Oficina de registro**: Consulado donde la persona realizó su registro consular. Cuando no se tienen datos registrados se presenta el texto “(NO REGISTRA)”.

4.  **Grupo edad**: Grupo basado en la edad, como “Primera infancia” (0-5 años) o “Adulto Mayor” (60+).

5.  **Edad (años)**: Edad de la persona, con -1 indicando datos faltantes.

6.  **Área Conocimiento**: Área de conocimiento, con “(NO REGISTRA)” si falta.

7.  **Sub Área Conocimiento**: Subárea específica, con “(NO REGISTRA)” si falta.

8.  **Nivel Académico**: Nivel educativo, con “(NO REGISTRA)” si falta.

9.  **Estado civil**: Estado civil, con “(NO REGISTRA)” si falta.

10. **Género**: Género de la persona, con “(DESCONOCIDO)” si falta.

11. **Etnia de la persona**: Etnia, con “(NO REGISTRA)” si falta.

12. **Estatura (CM)**: Estatura en centímetros, con -1 indicando datos faltantes.

13. **Localización**: Localización geográfica del ciudadano según el país de residencia.

14. **Cantidad de personas**: Número de personas que cumplen con las condiciones demográficas especificadas.

## Objetivos Del Estudio

Analizar las características demográficas y educativas de ciudadanos colombianos en el exterior, con el fin de identificar patrones de residencia, nivel académico, estado civil, género, etnia y área de conocimiento, así como la calidad y completitud de los datos registrados en los consulados.

## Importacion de Librerias

```{r Importacion De Librerias}
library(gridExtra)
library(psych)
library(ggcorrplot)
library(readxl)
library(dplyr)
library(tidyverse)
library(Amelia)
library(janitor)
library(magrittr)
library(ggplot2)
library(dplyr)
library(pastecs)
library(nortest)
library(skimr)
```

## Importacion, Diagnostico y Tratamiento De Los Datos

```{r Importacion De Datos}
# Renombrar columnas con caracteres especiales
names(Data) <- c("País", "Código.ISO.Pais", "Oficina.de.registro", "Grupo.edad", "Edad", 
                    "Area.Conocimiento", "Sub.Area.Conocimiento", "Nivel.Académico", 
                    "Estado.civil", "Género", "Etnia.de.la.persona", "Estatura", 
                    "Localización", "Cantidad.de.personas")
dim(D)
summary(Data)
str(Data)
missmap(Data, main="Mapa de Datos Faltantes en Datos crudos")

```

Se observa que inicialmente se tienen 12/14 variables cualitativas y 2/14 cuantitativas, sin embargo, si observamos la variable estatura sabemos que la naturaleza de sus datos es cuantitativa, y esta siendo detectada como una variable cualitativa, por lo tanto se designará manualmente.

### Procesamiento De Los Datos

```{r Procesamiento De Los Datos}
#Convertir la variable Estatura de caracter a numérico
Data$Estatura <- as.numeric(Data$Estatura)
NewData <- Data
summary(NewData)
str(NewData)

```

```{r}
DataNA <- NewData

DataNA$Estatura[DataNA$Estatura==-1]<-NA
DataNA$Estatura[DataNA$Estatura>270]<-NA
DataNA$Estatura[DataNA$Estatura<35]<-NA

DataNA$Edad[DataNA$Edad==-1]<-NA
DataNA$Edad[DataNA$Edad>121]<-NA

# Reemplazar '(NO REGISTRA)' con NA en las columnas especificadas
columns_to_replace <- c("País", "Código.ISO.Pais", "Oficina.de.registro", "Area.Conocimiento", "Sub.Area.Conocimiento", "Nivel.Académico", "Estado.civil", "Etnia.de.la.persona")
DataNA[columns_to_replace] <- lapply(DataNA[columns_to_replace], function(x) {
  x[x == '(NO REGISTRA)'] <- NA
  return(x)
})

DataNA$Género[DataNA$Género=='DESCONOCIDO']<-NA

# Calcular el número de NA por columna
na_counts <- sapply(DataNA, function(x) sum(is.na(x)))

# Calcular el número total de datos por columna
total_values <- sapply(DataNA, function(x) length(x))

# Calcular el porcentaje de NA por columna con respecto al total de datos en esa columna
na_percentages_per_column <- (na_counts / total_values) * 100

# Calcular el número total de datos en todo el data frame
total_data_in_dataframe <- length(unlist(DataNA))

# Calcular el porcentaje de NA en cada columna con respecto al total de datos en toda la muestra
na_percentages_total <- (na_counts / total_data_in_dataframe) * 100

# Crear un data frame con el número y porcentaje de NA por columna
na_summary <- data.frame(
  Variable = names(na_counts),
  NA_Count = na_counts,
  Total_Values = total_values,
  NA_Percentage_Per_Column = na_percentages_per_column,
  NA_Percentage_Total = na_percentages_total
)

# Convertir las columnas numéricas a formato decimal
na_summary$NA_Count <- format(na_summary$NA_Count, scientific = FALSE)
na_summary$Total_Values <- format(na_summary$Total_Values, scientific = FALSE)
na_summary$NA_Percentage_Per_Column <- format(na_summary$NA_Percentage_Per_Column, scientific = FALSE)
na_summary$NA_Percentage_Total <- format(na_summary$NA_Percentage_Total, scientific = FALSE)

# Ordenar el data frame por porcentaje total de NA en orden descendente
na_summary <- na_summary[order(-as.numeric(na_summary$NA_Percentage_Total)), ]

# Ver el resumen
print(na_summary)

missmap(DataNA, main="Mapa de Datos Faltantes semiprocesados")
```

### Pruebas De Normalidad

En este estudio, necesitamos verificar si nuestros datos siguen una distribución normal. Como no conocemos la media ni la desviación estándar de la población, la prueba de Lilliefors es ideal porque permite evaluar la normalidad sin asumir estos parámetros.

```{r Test De Normalidad}
clean_data <- na.omit(DataNA$Estatura)

# Realizar la prueba de normalidad (Lilliefors)
resultado_prueba <- lillie.test(clean_data)

print(resultado_prueba)

clean_data_Edad <- na.omit(DataNA$Edad)

# Realizar la prueba de normalidad (Lilliefors)
resultado_prueba_Edad <- lillie.test(clean_data_Edad)

print(resultado_prueba_Edad)
```

```{r}
# Nivel de significancia
nivel_significancia <- 0.05

# Evaluar la hipótesis
if (!is.na(resultado_prueba$p.value) && resultado_prueba$p.value < nivel_significancia) {
  print("Se rechaza la hipótesis nula, lo que sugiere que la variable Estatura no sigue una distribución normal.")
} else {
  print("No se rechaza la hipótesis nula, lo que sugiere que la variable Estatura sigue una distribución normal.")
}

# Evaluar la hipótesis
if (!is.na(resultado_prueba_Edad$p.value) && resultado_prueba_Edad$p.value < nivel_significancia) {
  print("Se rechaza la hipótesis nula, lo que sugiere que la variable Edad no sigue una distribución normal.")
} else {
  print("No se rechaza la hipótesis nula, lo que sugiere que la variable Edad sigue una distribución normal.")
}
```

```{r QQ-Plots}
# Configurar el área de gráficos para mostrar 1 fila y 3 columnas
par(mfrow = c(1, 3)) 

# Crear el gráfico QQ para la variable Estatura
qqnorm(DataNA$Estatura, main = "QQ Plot para la variable Estatura")
qqline(DataNA$Estatura, col = "red", lwd = 2)

# Crear el gráfico QQ para la variable Edad
qqnorm(DataNA$Edad, main = "QQ Plot para la variable Edad")
qqline(DataNA$Edad, col = "red", lwd = 2)

# Crear el gráfico QQ para la Cantidad de personas
qqnorm(DataNA$Cantidad.de.personas, main = "QQ Plot para la Cantidad de personas")
qqline(DataNA$Cantidad.de.personas, col = "red", lwd = 2)

# Restablecer la configuración de gráficos a la predeterminada (opcional)
par(mfrow = c(1, 1))
```

```{r}
# Definir la función para aplicar el test Lilliefors
lilliefors_test <- function(x) {
  # Eliminar NA antes de realizar la prueba
  clean_data <- na.omit(x)
  # Aplicar el test Lilliefors y extraer el p-value
  result <- lillie.test(clean_data)
  return(result$p.value)
}

# Aplicar la prueba de Lilliefors a todas las variables numéricas
normality_tests <- DataNA %>%
  summarise(across(where(is.numeric), ~ lilliefors_test(.x))) %>%
  pivot_longer(cols = everything(), names_to = "Variable", values_to = "P-Value")

# Agregar una columna indicando si los datos son normales o no
normality_tests <- normality_tests %>%
  mutate(Normal = ifelse(`P-Value` < 0.05, "No", "Sí"))

# Mostrar los resultados
print(normality_tests)
```

### LimpiezaDe Datos

```{r Limpieza}
# Función para rellenar variables cuantitativas con la mediana
rellenar_con_mediana <- function(x) {
  x[is.na(x)] <- median(x, na.rm = TRUE)
  return(x)
}

# Función para calcular la moda
calcular_moda <- function(x) {
  uniq_vals <- unique(na.omit(x))
  uniq_vals[which.max(tabulate(match(x, uniq_vals)))]
}

# Función para rellenar NA en variables cualitativas con la moda
rellenar_con_moda <- function(x) {
  moda <- calcular_moda(x)
  x[is.na(x)] <- moda
  return(x)
}

DataNA <- DataNA %>%
  mutate(across(where(is.numeric), rellenar_con_mediana)) %>%
  mutate(across(where(is.character), rellenar_con_moda)) %>%
  mutate(across(where(is.factor), ~ as.character(.) %>% rellenar_con_moda() %>% as.factor()))

```

```{r Visualizacion De Datos Limpios}
names(DataNA)
summary(DataNA)
str(DataNA)
dim(DataNA)
# Verificar que no haya NA en el nuevo dataframe
missmap(DataNA, main="Mapa de Datos Faltantes")
```

```{r QQ-Plot Limpios}
# Configurar el área de gráficos para mostrar 1 fila y 3 columnas
par(mfrow = c(1, 3)) 

# Crear el gráfico QQ para la variable Estatura
qqnorm(DataNA$Estatura, main = "QQ Plot para la variable Estatura")
qqline(DataNA$Estatura, col = "red", lwd = 2)

# Crear el gráfico QQ para la variable Edad
qqnorm(DataNA$Edad, main = "QQ Plot para la variable Edad")
qqline(DataNA$Edad, col = "red", lwd = 2)

# Crear el gráfico QQ para la Cantidad de personas
qqnorm(DataNA$Cantidad.de.personas, main = "QQ Plot para la Cantidad de personas")
qqline(DataNA$Cantidad.de.personas, col = "red", lwd = 2)
```

```{r Curvas de Normalidad}
# Restablecer la configuración de gráficos a la predeterminada (opcional)
par(mfrow = c(1, 1))

# Eliminar los NA de la columna Estatura (antes de la limpieza)
estatura <- na.omit(Data$Estatura)

# Graficar el histograma
hist(estatura, breaks = 30, probability = TRUE, main = "Histograma con Curva Normal", xlab = "Estatura", col = "lightblue")

# Agregar la curva de densidad de los datos
lines(density(estatura), col = "red", lwd = 2)

# Calcular la media y desviación estándar de los datos
mean_estatura <- mean(estatura)
sd_estatura <- sd(estatura)

# Crear la secuencia de valores para la curva normal
x <- seq(min(estatura), max(estatura), length = 100)

# Agregar la curva de la distribución normal teórica
y <- dnorm(x, mean = mean_estatura, sd = sd_estatura)
lines(x, y, col = "blue", lwd = 2)

```

```{r}
# Eliminar los NA de la columna Estatura (después de la limpieza)
estatura <- na.omit(DataNA$Estatura)

# Graficar el histograma
hist(estatura, breaks = 30, probability = TRUE, main = "Histograma con Curva Normal", xlab = "Estatura", col = "lightblue")

# Agregar la curva de densidad de los datos
lines(density(estatura), col = "red", lwd = 2)

# Calcular la media y desviación estándar de los datos
mean_estatura <- mean(estatura)
sd_estatura <- sd(estatura)

# Crear la secuencia de valores para la curva normal
x <- seq(min(estatura), max(estatura), length = 100)

# Agregar la curva de la distribución normal teórica
y <- dnorm(x, mean = mean_estatura, sd = sd_estatura)
lines(x, y, col = "blue", lwd = 2)
```

```{r}
# Configurar la disposición de las gráficas en una fila y dos columnas
par(mfrow = c(1, 2))

# Primera gráfica (antes de la limpieza)
# Eliminar los NA de la columna Estatura (antes de la limpieza)
estatura_antes <- na.omit(Data$Estatura)

# Graficar el histograma
hist(estatura_antes, breaks = 30, probability = TRUE, main = "Antes de la Limpieza", xlab = "Estatura", col = "lightblue")

# Agregar la curva de densidad de los datos
#lines(density(estatura_antes), col = "red", lwd = 2)

# Calcular la media y desviación estándar de los datos
mean_estatura_antes <- mean(estatura_antes)
sd_estatura_antes <- sd(estatura_antes)

# Crear la secuencia de valores para la curva normal
x_antes <- seq(min(estatura_antes), max(estatura_antes), length = 100)

# Agregar la curva de la distribución normal teórica
y_antes <- dnorm(x_antes, mean = mean_estatura_antes, sd = sd_estatura_antes)
lines(x_antes, y_antes, col = "blue", lwd = 2)

# Segunda gráfica (después de la limpieza)
# Eliminar los NA de la columna Estatura (después de la limpieza)
estatura_despues <- na.omit(DataNA$Estatura)

# Graficar el histograma
hist(estatura_despues, breaks = 30, probability = TRUE, main = "Después de la Limpieza", xlab = "Estatura", col = "lightblue")

# Agregar la curva de densidad de los datos
#lines(density(estatura_despues), col = "red", lwd = 2)

# Calcular la media y desviación estándar de los datos
mean_estatura_despues <- mean(estatura_despues)
sd_estatura_despues <- sd(estatura_despues)

# Crear la secuencia de valores para la curva normal
x_despues <- seq(min(estatura_despues), max(estatura_despues), length = 100)

# Agregar la curva de la distribución normal teórica
y_despues <- dnorm(x_despues, mean = mean_estatura_despues, sd = sd_estatura_despues)
lines(x_despues, y_despues, col = "blue", lwd = 2)
```

```{r}
# Restablecer la disposición de las gráficas a una única por ventana
par(mfrow = c(1, 1))
```

### Normalizacion De Los Datos

Se ralizara la normalizacion de los datos mediante transformacion logaritmica. En la normalización de datos solo se tomarán en cuenta las variables Edad y Cantidad de personas, ya que debido al alto porcentaje de datos irregulares en la variable estatura, se ha decidio sacarla del estudio. Veamos entonces el comportamiento de las variables Edad y Cantidad de personas.

```{r}
# Configurar la disposición de las gráficas en una fila y dos columnas
par(mfrow = c(1, 2))

# Eliminar los NA de la columna Edad
estatura_antes <- na.omit(Data$Edad)

# Graficar el histograma
hist(estatura_antes, breaks = 30, probability = TRUE, main = "Distribución Edad", xlab = "Edad", col = "lightblue")

# Agregar la curva de densidad de los datos
#lines(density(estatura_antes), col = "red", lwd = 2)

# Calcular la media y desviación estándar de los datos
mean_estatura_antes <- mean(estatura_antes)
sd_estatura_antes <- sd(estatura_antes)

# Crear la secuencia de valores para la curva normal
x_antes <- seq(min(estatura_antes), max(estatura_antes), length = 100)

# Agregar la curva de la distribución normal teórica
y_antes <- dnorm(x_antes, mean = mean_estatura_antes, sd = sd_estatura_antes)
lines(x_antes, y_antes, col = "blue", lwd = 2)


# Eliminar los NA de la columna cantidad de personas
estatura_despues <- na.omit(DataNA$Cantidad.de.personas)

# Graficar el histograma
hist(estatura_despues, breaks = 30, probability = TRUE, main = "Distribución Cantidad de personas", xlab = "Cantidad de personas", col = "lightblue")

# Agregar la curva de densidad de los datos
#lines(density(estatura_despues), col = "red", lwd = 2)


# Calcular la media y desviación estándar de los datos
mean_estatura_despues <- mean(estatura_despues)
sd_estatura_despues <- sd(estatura_despues)

# Crear la secuencia de valores para la curva normal
x_despues <- seq(min(estatura_despues), max(estatura_despues), length = 100)

# Agregar la curva de la distribución normal teórica
y_despues <- dnorm(x_despues, mean = mean_estatura_despues, sd = sd_estatura_despues)
lines(x_despues, y_despues, col = "blue", lwd = 2)

```

```{r}
# Restablecer la disposición de las gráficas a una única por ventana
par(mfrow = c(1, 1))
```

```{r Prueba LiLi para Edad Limpio}
clean_data <- na.omit(DataNA$Edad)

# Realizar la prueba de normalidad (Lilliefors)
resultado_prueba <- lillie.test(clean_data)

print(resultado_prueba)
```

```{r Prueba LiLi para Personas Limpio}
clean_data <- na.omit(DataNA$Cantidad.de.personas)

# Realizar la prueba de normalidad (Lilliefors)
resultado_prueba <- lillie.test(clean_data)

print(resultado_prueba)
```

```{r Trabsformacion Logaritmica Edad}
# Aplicar la transformación logarítmica a la columna Edad (sumar 1 para evitar problemas con log(0))
DataNA$Transf_Log <- log(DataNA$Edad + 1)

# Configurar el área de gráficos para mostrar dos histogramas lado a lado
par(mfrow = c(1, 2))  

# Graficar el histograma original de la variable Edad
hist(DataNA$Edad, main = "Histograma Original", xlab = "Edad", col = "lightblue", breaks = 20)

# Graficar el histograma de la variable transformada logarítmicamente
hist(DataNA$Transf_Log, main = "Histograma Transformado (Log)", xlab = "Edad Transformada", col = "lightgreen", breaks = 20)
```

```{r}
# Restaurar configuración de gráficos a una sola ventana (opcional)
par(mfrow = c(1, 1))
```

#### Prueba Lilifors Para La Edad Despues De La Transformacion Logaritmica

```{r Prueba LiLi para Edad_Log}
# Aplicar la prueba de Lilliefors a la variable original Edad
lilliefors_original <- lillie.test(DataNA$Edad)

# Aplicar la prueba de Lilliefors a la variable transformada Transf_Log
lilliefors_transf_log <- lillie.test(DataNA$Transf_Log)

# Imprimir los resultados de la prueba
print(lilliefors_original)
print(lilliefors_transf_log)
```

#### Prueba Lilifors Para La Variable Cantidad De Personas Despues De La Transformacion Logaritmica

```{r Tranformacio Log Para personas}
# Aplicar la transformación logarítmica a la columna Edad (sumar 1 para evitar problemas con log(0))
DataNA$Transf_Log <- log(DataNA$Cantidad.de.personas + 1)

# Configurar el área de gráficos para mostrar dos histogramas lado a lado
par(mfrow = c(1, 2))  

# Graficar el histograma original de la variable Edad
hist(DataNA$Cantidad.de.personas, main = "Histograma Original", xlab = "Cantidad.de.personas", col = "lightblue", breaks = 20)

# Graficar el histograma de la variable transformada logarítmicamente
hist(DataNA$Transf_Log, main = "Histograma Transformado (Log)", xlab = "Cantidad.de.personas transformada", col = "lightgreen", breaks = 20)
```

```{r}
# Restaurar configuración de gráficos a una sola ventana (opcional)
par(mfrow = c(1, 1))
```

```{r Prueba LiLi para Personas_Log}
# Aplicar la prueba de Lilliefors a la variable original Cantidad.de.personas
lilliefors_original <- lillie.test(DataNA$Cantidad.de.personas)

# Aplicar la prueba de Lilliefors a la variable transformada Transf_Log
lilliefors_transf_log <- lillie.test(DataNA$Transf_Log)

# Imprimir los resultados de la prueba
print(lilliefors_original)

print(lilliefors_transf_log)
```

Notamos que la transformación logarítmica no ha logrado mejorar el ajuste a una distribución normal para ninguna de las variables.
